最高法院刑事判決　　　　　　一○○年度台上字第二九四二號
上　訴　人　郭金燈
選任辯護人　蔡振修律師
上列上訴人因妨害性自主案件，不服台灣高等法院台中分院中華
民國九十九年三月十日第二審更審判決（九十八年度上更(一)字第
二五二號；起訴案號：台灣台中地方法院檢察署九十五年度偵字
第三一三七號），提起上訴，本院判決如下：
    主  文
上訴駁回。
    理  由
按刑事訴訟法第三百七十七條規定，上訴於第三審法院，非以判
決違背法令為理由，不得為之。是提起第三審上訴，應以原判決
違背法令為理由，係屬法定要件。如果上訴理由書狀並未依據卷
內訴訟資料，具體指摘原判決不適用何種法則或如何適用不當，
或所指摘原判決違法情事，顯與法律規定得為第三審上訴理由之
違法情形，不相適合時，均應認其上訴為違背法律上之程式，予
以駁回。本件上訴人郭金燈上訴意旨略稱：(一)、縱然Ａ女（民國
八十四年出生，其餘基本資料詳卷）在歷審中指稱遭受上訴人強
拉其手撫摸上訴人之生殖器云云，但Ａ女既係兒童，心智、生理
皆未成熟，易受他人影響，所言豈能盡信？原判決竟僅以該項指
控為唯一證據，加上安親班老師吳００、楊００所為曾看見Ａ女
抗拒去上訴人擔任司機之安親班（按負責人為上訴人之妻張００
）上課而哭泣之證言；Ａ女家人和上訴人無仇隙、不致設詞誣陷
；係由熱心民眾舉發而查悉、無刻意編造之虞；案發之後換由上
訴人之子擔任司機；性侵害防治鑑定報告記載上訴人受鑑定時，
自陳每月行房一次，審理中上訴人夫妻卻供稱無法勃起等情況，
作為補強證據，遽行認定上訴人犯罪。其實，吳、楊二師雖在偵
查中具結供證，然未經上訴人予以反對詰問，非屬適格之證據；
Ａ女與其家人指述，難以理解；民眾檢舉，實「導」因為果；上
訴人不再開車，無關上情；鑑定報告，所載不實，皆乏補強Ａ女
指述真實之證明力，原審採證認事，有悖證據法則，而且顯然違
誤。(二)、上訴人體型中等略胖，系爭安親班專用車前後座間設有
約八十公分之欄杆，並規定小朋友不得任意攀爬、穿越，上訴人
坐於駕駛座後，絕難容納小朋友同坐此位，亦無法從後座直接來
至前座，足見Ａ女指述上訴人要伊至駕駛座，聽從而受性侵害一
節，毫無可信。上訴人聲請勘驗該車內部構造，並履勘行車路線
，以證明Ａ女係說謊，原判決以事證已明，無查證必要，予以駁
回，當非妥適，有未盡證據調查職責之違法。(三)、上訴人係在息
事寧人情況下，萬不得已而與Ａ女及其家人成立民事和解，予以
賠償，心中至痛。退萬步言，Ａ女所訴若真，充其量為「性騷擾
」，原判決竟以加重猥褻之刑法罪責相繩，並量處二年二月之重
刑，復依多年之前作成之鑑定報告意見，宣告刑前強制治療，上
訴人萬難接受，請撤銷發回更審云云。惟查：(一)、反對詰問權固
屬被告訴訟防禦權內容之重要一環，為憲法第十六條所保障，但
非不能捨棄。倘被告及其辯護人就證人在審判外所為之不利供證
，表明捨棄傳喚、調查，法院因而未作傳證、踐行交互詰問程序
，尚難逕謂剝奪被告之訴訟防禦權，而有違法情形存在。上訴人
之妻所經營之安親班導師吳００、楊００在偵查中具結後，一致
供稱曾經親見Ａ女哭泣，表示不願前往安親班，相詢之下，竟說
遭性侵害等語，上訴人之辯護人在原審上訴審審理中，當庭陳明
「捨棄傳喚該二證人」，復於嗣後之程序進行（含原審之更一審
）中，與上訴人咸稱除已經調查之證據之外，無何證據聲請調查
，有各該筆錄在案可稽，原判決理由壹－四內，說明吳、楊二師
在偵查中具結，所為親見Ａ女反應，既屬其等親身經歷之供述，
又查無顯不可信之情形，依刑事訴訟法第一百五十九條之一第二
項規定，自有證據能力。經核並無上訴意旨所謂剝奪其訴訟防禦
權及違法認定證據能力之情形。(二)、證據之取捨、證明力之判斷
與事實之認定，係屬事實審法院自由裁量判斷之職權，此項職權
之行使，倘未違背客觀存在之經驗法則、論理法則，即無違法可
指，觀諸刑事訴訟法第一百五十五條第一項規定甚明，自無由
當事人任憑己意，就同一證據妄為不同評價，指摘原判決違誤，
而資為合法上訴第三審理由之餘地。又同法第三百七十九條第十
款所稱應於審判期日調查之證據，係指與待證事實具有重要關係
，在客觀上認為有調查之可能性及必要性，為認定事實、適用法
律之基礎者而言，若事實已臻明確，自毋庸為其他無益之查證，
不生未盡證據調查職責之違法問題。原判決主要係依憑上訴人坦
承確實擔任Ａ女就讀安親班之司機，下課後，駕車載送Ａ女返家
，Ａ女「有時」會最後一個下車（按上訴人在偵查中，係供稱：
Ａ女「通常應該是第一個送回家，但他〈即Ａ女〉要求我最後一
個送他回家。我問他原因，他說不喜歡同學看到他的家。所以我
都是反方向……繞一個圈，他是最後一個回家」、「一般會往前
坐，偶而會至司機的旁邊」）之部分自白；Ａ女迭在歷審中，堅
稱在車上確曾多次遭上訴人強拉手去撫摸上訴人之陽具，「軟軟
的，然後會變硬」等語之證言；衡諸本件係因熱心民眾檢舉而發
現，無虞刻意編造；Ａ女暨其家人皆和上訴人無怨隙，不致誣告
；復參以上訴人直承案發後，央求Ａ女依照備妥字條，唸述對上
訴人崇拜之語言錄音及寄發e-mail給上訴人；張００不否認帶Ａ
女出遊、道歉，並改換兒子擔任司機，顯示認錯彌縫等情況證據
資料，乃認定上訴人確有如原判決事實欄所載之犯行，因而撤銷
第一審之科刑判決，改判適用較有利之行為時刑法，論處上訴人
以連續對未滿十四歲女子以違反其意願之方法而為猥褻之行為罪
刑（以既非施用暴力，且純係失慮犯法，又已達成民事和解，法
重情輕，非無可憫之處為由，依刑法第五十九條減輕其刑，處有
期徒刑二年二月，並參採性侵害加害者鑑定報告意見，諭知刑前
強制治療之保安處分）。對於上訴人矢口否認犯罪，所為伊早已
不舉，不可能性侵害，Ａ女應係經常上網，獲取色情資訊，導致
性幻想，而編織故事，實則並無其事云云之辯解，如何係飾卸之
詞，不足採信，亦據卷內訴訟資料詳加指駁、說明。所為之事實
認定及得心證理由，俱有卷內各項直接、間接證據可徵，自形式
上觀察，並未違背客觀存在之經驗法則或論理法則。上訴意旨置
原判決已明白論斷之事項於不顧，就屬原審採證認事職權之適法
行使，任憑主觀為相異評價，指摘原判決違法，核非適法之第三
審上訴理由。(三)、宣告刑之擇定，乃實體法賦予法院之自由裁量
權，此項職權之行使，既在法定刑範圍之內，客觀上又無顯然濫
權或失當，即無違法可指。原審依照刑法第五十九條減輕其刑，
於加重猥褻罪連續犯之法定刑範圍內，宣告有期徒刑二年二月，
客觀上核無違法、不當之情形存在。依上說明，應認其上訴為違
背法律上之程式，予以駁回。
據上論結，應依刑事訴訟法第三百九十五條前段，判決如主文。
中    華    民    國  一○○  年    六    月    二    日
                      最高法院刑事第八庭
                          審判長法官  花  滿  堂  
                                法官  黃  正  興  
                                法官  洪  昌  宏  
                                法官  徐  昌  錦  
                                法官  王  聰  明  
本件正本證明與原本無異
                                      書  記  官  
中    華    民    國  一○○  年    六    月    七    日
                                                       s